臺灣澎湖地方法院刑事附帶民事訴訟判決　96年度附民字第3號
原　　　告　庚○○
兼　上一人　癸○○
法定代理人
　　　　　　甲○○
被　　　告　乙○○
兼　上一人　丙○○
法定代理人
　　　　　　丁○○
被　　　告　壬○○
兼　上一人　辛○○
法定代理人
　　　　　　己○○
上六人共同
訴訟代理人　唐國盛　律師
被　　　告　莊０博　詳細姓名、.
兼　上一人　莊０吉　詳細姓名、.
法定代理人　劉０真　詳細姓名、.
上列被告因95年度易字第43號傷害案件，經原告提起附帶民事訴
訟，本院於中華民國96年7月12日辯論終結，判決如下：
    主      文
被告乙○○、壬○○、莊０博應連帶給付原告新臺幣（下同）拾
萬壹仟貳佰參拾元，及被告乙○○自民國96年2月28日起、被告
壬○○、莊０博均自96年2月14日起至清償日止，按週年利率百
分之五計算之利息。
被告丙○○、丁○○應與乙○○、被告辛○○、己○○應與壬○○、被告莊０吉、劉０真應與莊０博就前項金額負連帶給付之責
。
前開給付，任一被告已為全部或一部之給付者，其餘被告就其履
行之範圍內，同免給付之責任。
原告其餘之訴駁回。
本判決原告勝訴部分得假執行。
    事實及理由
甲、兩造之主張：
一、原告起訴主張：被告壬○○係民國77年1月12日出生、被告
    乙○○係76年4月26日出生、被告莊０博係78年3月間出生，
    於95年6月19日時均為限制行為能力人。被告壬○○、乙○○、莊０博及戊○於95年6月18日晚上10時許，同至澎湖縣
    馬公市○○街47號「京華城KTV」飲酒作樂，於95年6月19日
    凌晨1時30分許，前往該店機車停放處打算離去時，被告壬○○與同時在場消費之原告因故發生口角，被告壬○○、乙○○、莊０博及戊○四人竟共同基於傷害人之身體之犯意聯
    絡，先以徒手之方式毆打原告，再由被告壬○○、戊○持店
    內椅子、被告乙○○持酒瓶等物丟擲之方式，繼續毆打原告
    ，致原告因而受有頭部外傷併腦震盪、枕部頭皮8X6公分皮
    下血腫、背部鈍傷合併5X4公分皮下血腫、左前臂4X2公分擦
    傷等傷害。原告因此受傷，支出醫療費用新臺幣（下同）
    1230 元、且牙齒受損需補充鈣質，支出營養品及雜支費用
    56770 元，且原告受傷後罹患憂鬱症，遭毆打後10個月期間
    需家人隨侍在側，相當於支出看護費30萬元，又原告遭毆打
    後，顎骨疼痛、牙齒不能咬合，又患有憂鬱症，精神上遭受
    極大痛苦，請法院酌定適當之慰撫金。又當時被告丙○○、
    丁○○係被告乙○○之法定代理人，被告辛○○、己○○係
    被告壬○○之法定代理人，被告莊０吉、劉０真則係被告莊
    ０博之法定代理人，併依侵權行為之法律關係，請求被告丙○○、丁○○、辛○○、己○○、莊０吉、劉０真與被告壬○○、乙○○、莊０博連帶負損害賠償責任。並聲明：被告
    乙○○、壬○○、莊０博應連帶給付原告36萬元，及自起訴
    狀繕本送達被告翌日起至清償日止，按週年利率5％計算之
    利息；被告丙○○、丁○○應與乙○○、被告辛○○、己○○應與壬○○、被告莊０吉、劉０真應與莊０博就前項金額
    負連帶給付之責。
二、被告等人則以：對於兩造在上開時地發生口角後，進而產生
    肢體衝突，及原告支出醫療費用1230元之事實不爭執，但原
    告牙齒受損一節與被告無關，原告支出之營養費、雜支也沒
    有必要，不願賠償；原告得憂鬱症未必與此事有關，也沒有
    聘請看護或由家人看護之必要，原告請求慰撫金之金額過高
    等語資為抗辯。並聲明：請求駁回原告之訴。
乙、得心證之理由：
一、本件被告劉０真經合法通知後，未於言詞辯論期日到場，核
    皆無民事訴訟法第386條所列各款之情形，爰依原告之聲請
    ，准其一造辯論而為判決。
二、被告乙○○之法定代理人丙○○、丁○○之代理權於訴訟進
    行中消滅，業經取得訴訟能力之本人即被告乙○○依法聲明
    承受訴訟，核無不合，應予准許
三、按附帶民事訴訟之判決，應以刑事訴訟判決所認定之事實為
    據，刑事訴訟法第500條前段定有明文。查被告壬○○、乙○○、莊０博、戊○於95年6月19日凌晨1時30分許，在馬公
    市○○街47號「京華城KTV」前，共同毆打原告，致原告受
    有頭部外傷併腦震盪、枕部頭皮8X6公分皮下血腫、背部鈍
    傷合併5X4公分皮下血腫、左前臂4X2公分擦傷等傷害等情，
    已據刑事判決認定在案。則本件民事求償部分，自應以此為
    判斷之基礎。
四、次按因故意或過失，不法侵害他人之權利者，負損害賠償責
    任；數人共同不法侵害他人之權利者，連帶負損害賠償責任
    ；無行為能力人或限制行為能力人，不法侵害他人之權利者
    ，以行為時有識別能力為限，與其法定代理人連帶負損害賠
    償責任；不法侵害他人之身體或健康者，對於被害人因此喪
    失或減少勞動能力，或增加生活上之需要時，應負損害賠償
    責任；不法侵害他人之身體、健康、名譽、自由、信用、隱
    私、貞操，或不法侵害其他人格法益而情節重大者，被害人
    雖非財產上之損害，亦得請求賠償相當之金額，民法第184
    條第1項前段、第185條第1項前段、第187條第1項前段、第
    193條第1項、第195條第1項前段分別定有明文。查被告壬○○、乙○○、莊０博、戊○共同不法侵害原告之身體，致原
    告受有上開傷害，已如前述，揆諸前揭規定，對於原告因而
    支出之醫療費用、增加生活上之需要而支出之費用，及所受
    非財產上之損害，自應連帶負損害賠償責任，原告本於侵權
    行為之法律關係，請求被告壬○○、乙○○、莊０博連帶負
    損害賠償責任，洵屬有據。
五、復按被告壬○○、乙○○、莊０博於上揭時點，均為限制行
    為能力人，當時被告丙○○、丁○○係被告乙○○之法定代
    理人，被告辛○○、己○○係被告壬○○之法定代理人，被
    告莊０吉、劉０真則係被告莊０博之法定代理人，有戶籍謄
    本在卷可按，而被告丙○○、丁○○、辛○○、己○○、莊
    ０吉、劉０真復均未能舉證證明其等當時分別監督被告壬○○、乙○○、莊０博並未疏懈，或縱加以相當之監督，而仍
    不免發生本件損害，依民法第187條第1項之規定，被告丙○○、丁○○，被告辛○○、己○○，及被告莊０吉、劉０真
    ，自應依分別與其等之子女連帶負損害賠償責任。又數人負
    同一債務，明示對於債權人各負全部給付之責任者，為連帶
    債務。無前項之明示時，連帶債務之成立，以法律有規定者
    為限，民法第272條固定有明文，惟數債務人具有同一目的
    ，本於各別之發生原因，對債權人各負全部給付之義務，因
    債務人中一人為給付，他債務人即應同免其責任者，係屬不
    真正連帶債務。此與連帶債務在性質上並不相同，民法有關
    連帶債務之規定，尚非當然得適用於不真正連帶債務（最高
    法院93年度臺上字第1899號判決參照）。查本件被告丙○○、丁○○，被告辛○○、己○○，及被告莊０吉、劉０真
    ，固應依分別與其等之子女連帶負損害賠償責任，惟被告丙○○、丁○○，被告辛○○、己○○乃本於各別之發生原因
    ，對於原告各負全部給付之義務，被告丙○○、丁○○，被
    告辛○○、己○○之一人為給付，其餘之被告即應同免責任
    ，附此說明。
六、茲就原告所得請求之項目、金額，分述如下：
（一）醫療費用：原告主張其因傷支出醫療費用1230元，為被告
      所不爭執，並有相符之國軍澎湖醫院收據附卷可稽，堪信
      為實。原告此部分之請求，自屬正當。
（二）營養品及雜支費用：原告主張其受傷後牙齒受損，因而需
      要補充鈣質、深海魚油等營費品，因而支出36770元，且
      另有20000元之雜支，被告則予否認。查原告並未能舉證
      牙齒受損與本件有關，亦未能舉證有何請求營養費之必要
      ，亦未說明所謂「雜支」之支出項目及必要性如何，是以
      原告主張受有此部分損害，尚屬無據。
（三）看護費：原告主張其受傷後罹患憂鬱症，無法正常上學作
      息，遭毆打後10個月期間需家人請假陪同，相當於支出看
      護費30萬元，被告則予否認。經本院向三軍總醫院澎湖分
      院附設民眾診療處查詢原告病情，據覆略以：由原告95年
      6月19日、21日之電腦斷層未見腦內出血，屬可復原之腦
      震盪，有暫時食慾不振及昏眩；原告自述及其母親表示原
      告被圍毆後，半年來出現明顯憂鬱症狀，緊張、害怕、反
      覆回想被打之經驗（又盡量避免回想）、社交退縮、精神
      運動遲滯等症狀，原告於95年11月30日至精神科初診時，
      初診斷懷疑有憂鬱症或創傷後壓力症候群，但原告前後僅
      看診兩次，仍須回診評估等語（本院卷第39-40頁），及
      原告之法定代理人甲○○於96年3月19日準備程序時自陳
      ：原告生活可以自理，只是上學就會覺得頭痛，家人就去
      帶他回來，原告目前就讀澎湖水產學校3年級，95年度上
      學期請假較多，下學期上學狀況正常等情（本院卷第
      85-86頁），可見原告身體所受傷害係暫時性，可以復原
      ，肢體動作正常，有自理生活之能力，精神狀態縱然較為
      退縮，畏懼團體生活，需他人關心陪伴，應以尋求心理輔
      導方式解決，並無由看護全日照顧之必要，原告主張受有
      此部分損害，核屬無據。
（四）慰撫金：原告主張其受傷後牙齦鬆動、牙齒掉落，復罹患
      憂鬱症，精神上受有痛苦，請求酌定相當數額之慰撫金。
      查原告主張其牙齦鬆動、牙齒掉落部分，未據其提出證明
      ，本院自難予以採信。但其受有頭部外傷併腦震盪、枕部
      頭皮8X6公分皮下血腫、背部鈍傷合併5X4公分皮下血腫、
      左前臂4X2公分擦傷等傷害，已據刑事判決認定在案，精
      神上自受有相當程度之痛苦。本院斟酌兩造之學歷、身份
      、地位、經濟能力、原告所受傷害之輕重程度等一切情形
      ，認原告精神上所受痛苦相當10萬元。
七、綜上所述，原告本於侵權行為之法律關係，請求被告壬○○
    、乙○○、莊０博連帶給付101230元，及自起訴狀繕本送達
    被告之翌日（即被告乙○○自96年2月28日起、被告壬○○
    、莊０博均自96年2月14日起）至清償日止，按週年利率5％
    計算之利息，及前開命被告壬○○、乙○○、莊０博連帶給
    付部分，被告丙○○、丁○○應與乙○○、被告辛○○、己○○應與壬○○、被告莊０吉、劉０真應與莊０博負連帶給
    付付責任，暨前開給付，任一被告已為全部或一部給付者，
    其餘之被告就其履行之範圍內，同免給付之義務，為有理由
    ，應予准許；逾此部分之請求，為無理由，不應准許。
八、本判決命被告等人連帶給付之金額未逾50萬元，爰依民事訴
    訟法第389條第1項第5款之規定，依職權宣告假執行。
丙、據上論結，本件原告之訴為一部有理由、一部無理由，依刑
    事訴訟法第502條第1項、第2項、第491條第10款，民事訴訟
    法第385條第1項、第389條第1項第5款，判決如主文。
中　　華　　民　　國　　96　　年　　7　　月　　26　　日
                  刑事庭  審判長法  官　管安露
                                法  官　陳順輝
                                法  官  李宛玲
以上正本證明與原本無異。
如不服本判決，應於判決送達之翌日起10日內提出上訴狀於本院
（須附繕本）。
中　　華　　民　　國　　96　　年　　7　　月　　26　　日
                                書記官  莊茹茵
